【裁判字號】    99,審訴,497
【裁判日期】    990930
【裁判案由】    毒品危害防制條例
【裁判全文】
臺灣士林地方法院刑事判決             99年度審訴字第497號
公  訴  人  臺灣士林地方法院檢察署檢察官
被      告  甲○○
上列被告因違反毒品危害防制條例案件，經檢察官提起公訴（99
年度撤緩毒偵字第9 號），被告於準備程序就被訴事實已為有罪
之陳述，經本院合議庭裁定本件由受命法官獨任依簡式審判程序
審理，並判決如下：
    主  文
甲○○施用第一級毒品，累犯，處有期徒刑拾月；又施用第二級
毒品，累犯，處有期徒刑陸月。應執行有期徒刑壹年貳月。
    事  實
一、甲○○前於民國87年間，曾因施用毒品案件，經本院以87年
    度毒聲字第762 號裁定送勒戒處所觀察、勒戒後，認有繼續
    施用毒品之傾向，由本院以87年度毒聲字第895 號裁定令入
    戒治處所強制戒治，嗣因執行成效良好，遂經本院以88年度
    毒聲字第505 號裁定停止戒治，所餘戒治期間付保護管束，
    惟甲○○於保護管束期間因違反保護管束情節重大，經本院
    以88年度毒聲字第1575號裁定撤銷停止戒治，並令其入戒治
    處所繼續強制戒治，於89年10月24日強制戒治執行完畢出所
    ，並由臺灣士林地方法院檢察署檢察官以89年度戒毒偵字第
    139 號為不起訴處分確定。復於上開強制戒治執行完畢釋放
    後5 年內之93年間，因連續施用第一級及第二級毒品案件，
    經本院以93年度訴字第714 號判決各判處有期徒刑8 月、5
    月，應執行有期徒刑11月確定，於95年7 月2 日縮刑期滿執
    行完畢。詎甲○○仍不知悛悔，分別基於施用第一級毒品海
    洛因及第二級毒品甲基安非他命之犯意，於98年6 月3 日上
    午7 時許，在其位於臺北市○○區○○路46號4 樓租屋處內
    ，分別以將海洛因摻入香煙點燃，另將甲基安非他命置於吸
    食器內燒烤吸食煙霧之方式，各施用第一級毒品海洛因及第
    二級毒品甲基安非他命1 次。嗣於98年6 月3 日下午1 時15
    分許，行經臺北市大同區○○○路○ 段57巷12號前，因形跡
    可疑為警盤查，經警採集其尿液送驗結果，始悉上情。
二、案經臺北市政府警察局大同分局報請臺灣士林地方法院檢察
    署檢察官偵查後起訴。
    理  由
一、上揭事實，業據被告甲○○於偵查、本院準備程序及審理時
    均已坦承不諱（分見毒偵字第1199號卷第29頁、本院卷第49
    頁背面、第51頁背面），且被告為警查獲後所採集之尿液，
    經送臺灣尖端先進生技醫藥股份有限公司以「酵素免疫分析
    法」為初步檢驗、「氣相層析質譜儀法」為確認檢驗之檢驗
    結果，呈嗎啡、安非他命及甲基安非他命陽性反應，此有該
    公司98年6 月10日濫用藥物檢驗報告及臺北市政府警察局大
    同分局偵辦毒品案件尿液檢體委驗單各1 份附卷可參（見毒
    偵字第1199號卷第19頁、第21頁），足認被告前開自白與事
    實相符，應可採信。
二、按毒品危害防制條例於92年7 月9 日修正公布，自93年1 月
    9 日施行，其中第20條、第23條將施用毒品之刑事處遇程序
    區分為「初犯」、「5 年內再犯」、「5 年後再犯」。依其
    立法理由之說明：「初犯」，經觀察、勒戒或強制戒治，應
    為不起訴處分或不付審理之裁定；經觀察、勒戒或強制戒治
    執行完畢釋放後，「5 年內再犯」者，因其再犯率甚高，原
    實施之觀察、勒戒及強制戒治既已無法收其實效，爰依法追
    訴或裁定交付審理。至於經觀察、勒戒或強制戒治執行完畢
    釋放，「5 年後再犯」者，前所實施之觀察、勒戒或強制戒
    治已足以遮斷其施用毒品之毒癮，為期自新及協助其斷除毒
    癮，仍用「初犯」規定，先經觀察、勒戒或強制戒治之程序
    。從而，依修正後之規定，祇於「初犯」及「5 年後再犯」
    2 種情形，有其追訴條件之限制，即須於初犯經觀察、勒戒
    或強制戒治釋放後，5 年內均無施用毒品之行為，始能認其
    前所實施之觀察、勒戒或強制戒治已足遮斷毒癮，而得於5
    年後再犯時，再予適用初犯之規定，重行觀察、勒戒等程序
    。倘5 年內已經再犯，經依法再為保安處分或追訴處罰，縱
    其第3 次（或第3 次以上）施用毒品之時間，在初犯之保安
    處分執行完畢釋放5 年以後，即與「5 年後再犯」之情形有
    別，且因已於「5 年內再犯」，顯見其再犯率甚高，原實施
    觀察、勒戒或強制戒治，已無法收其實效，自無再經觀察、
    勒戒及強制戒治之必要，應由檢察官逕行起訴，始符新法修
    正之本旨（最高法院97年第5 次刑事庭會議決議、97年度台
    非字第540 號判決參照）。查，被告前因施用毒品案件，經
    本院裁定送觀察、勒戒及強制戒治，於強制戒治執行完畢後
    5 年內再犯施用毒品罪，業經追訴及判處罪刑確定等情，有
    臺灣高等法院被告前案紀錄表在卷可稽，是本案被告所為施
    用毒品之犯行，距離前開強制戒治執行完畢釋放雖已逾5 年
    ，惟被告於上開強制戒治執行完畢後5 年內，既已再犯施用
    毒品罪，並經追訴、處罰，揆諸前揭說明，其本次犯行即與
    毒品危害防制條例第20條第3 項所稱之「5 年後再犯」有別
    ，是公訴人依法追訴，於法並無不合，本院自應依法論科。
三、核被告甲○○所為，分別係犯毒品危害防制條例第10條第1
    項之施用第一級毒品罪及同條第2 項之施用第二級毒品罪，
    其施用前持有海洛因及甲基安非他命之低度行為，各應為施
    用之高度行為所吸收，均不另論罪。被告上開所犯2 罪間，
    其犯意各別，行為互殊，應予分論併罰。又被告有事實欄所
    載之犯罪科刑並已執行完畢等情，有臺灣高等法院被告前案
    紀錄表在卷可稽，其於有期徒刑執行完畢後5 年內，故意各
    再犯本案有期徒刑以上之罪，各應依刑法第47條第1 項規定
    論以累犯，並加重其刑。爰審酌被告曾因施用毒品犯行而送
    觀察、勒戒、強制戒治及法院判處罪刑確定，仍不知悛悔，
    復再施用第一級毒品及第二級毒品，顯見其戒絕毒品之決心
    不堅，及本件犯罪之動機、手段、施用毒品為自戕行為，對
    身體健康產生危害及犯罪後均能坦承犯行之態度等一切情狀
    ，分別量處如主文所示之刑，並定其應執行刑，以示懲儆。
據上論斷，應依刑事訴訟法第273 條之1 第1 項、第299 條第1
項前段，毒品危害防制條例第10條第1 項、第2 項，刑法第11條
前段、第47條第1 項、第51條第5 款，判決如主文。
本案經檢察官朱學瑛到庭執行職務。
中    華    民    國    99    年     9    月     30   日
                  刑事第一庭法  官  莊明達
以上正本證明與原本無異。
如不服本判決應於收受判決後10日內向本院提出上訴書狀，並應
敘述具體理由；其未敘述上訴理由者，應於上訴期間屆滿後20日
內向本院補提理由書 (均須按他造當事人之人數附繕本)「切勿
逕送上級法院」。
                            書記官  丁梅芬
中    華    民    國    99    年     9    月     30   日
附錄本件論罪科刑依據法條全文：
毒品危害防制條例第10條
施用第一級毒品者，處6月以上5年以下有期徒刑。
施用第二級毒品者，處3 年以下有期徒刑。

司法院資訊處製作；財團法人民間司法改革基金會備份。
